【裁判字號】    99,易,336
【裁判日期】    990420
【裁判案由】    傷害
【裁判全文】
臺灣高雄地方法院刑事判決               99年度易字第336號
公  訴  人  臺灣高雄地方法院檢察署檢察官
被      告  甲○
被      告  丁○○
上列被告因傷害案件，經檢察官提起公訴（98年度偵字第31198
號），本院判決如下：
    主  文
甲○犯傷害罪，處拘役伍拾日，如易科罰金，以新臺幣壹仟元折
算壹日。
丁○○無罪。
    事  實
一、甲○為高雄市○○區○○路170 號文武聖殿董事兼總務，丁○○為該廟監事，2 人於民國98年8 月2 日15時10分許，在
    上址文武聖殿1 樓，因細故發生口角爭執，甲○竟基於傷害
    人身體之犯意，徒手毆打丁○○，致丁○○受有胸壁挫傷、
    腹壁挫傷、兩肩挫傷等傷害。
二、案經丁○○訴請高雄市政府警察局鹽埕分局報告臺灣高雄地
    方法院檢察署檢察官偵查起訴。
    理  由
壹、證據能力部分：
一、按被告以外之人於審判外之言詞或書面陳述，除法律有規定
    者外，不得作為證據；又被告以外之人於審判外之陳述，雖
    不符刑事訴訟法第159 條之1 至第159 條之4 之規定，而經
    當事人於審判程序同意作為證據，法院審酌該言詞陳述或書
    面陳述作成時之情況，認為適當者，亦得為證據；當事人、
    代理人或辯護人於法院調查證據時，知有第159 條第1 項不
    得為證據之情形，而未於言詞辯論終結前聲明異議者，視為
    有前項之同意。刑事訴訟法第159 條第1 項、第159 條之5
    分別定有明文。經查，本判決所引用之各項證據資料，其屬
    於被告以外之人於審判外之言詞、書面陳述者，均據本院於
    調查證據程序逐一提示並告以要旨，檢察官、被告均知該等
    證據為被告以外之人之審判外陳述，均未於言詞辯論終結前
    聲明異議，本院審酌上開證據作成時之情況，亦無不當取供
    等情形，認為以之作為本案之證據亦屬適當，依刑事訴訟法
    第159 條之5 規定，應有證據能力。
貳、有罪部分：
一、上揭事實，業據被告甲○於本院審理中坦承不諱，核與證人
    乙○○、王涂麗雪、丙○○於審判中具結證述被告甲○於上
    揭時、地先以手推告訴人丁○○之肩背部，再出手毆打告訴
    人丁○○之情節相符，且告訴人丁○○受有上揭胸壁挫傷、
    腹壁挫傷、兩肩挫傷等傷害，亦有卷附高雄市立聯合醫院診
    斷證明書1 份可證，此外復有高雄市政府警察局鹽埕分局建
    國四路派出所受理刑事案件報案三聯單、被告甲○所立之切
    結書1 份在卷可稽，足認被告甲○上揭任意性之自白與事實
    相符，得作為被告甲○有罪之證據。從而，本件事證明確，
    被告甲○上揭之傷害犯行堪以認定，應依法論科。
二、核被告甲○所為，係犯刑法第277 條第1 項之普通傷害罪。
    爰審酌被告甲○不思以理性之方式與被害人丁○○處理糾紛
    ，竟使用暴力傷害被害人，使被害人受有上開身體上之傷害
    ，所為實值非難，參以被告犯後尚知坦承犯行、並未向被害
    人道歉或達成和解，及其犯罪動機、生活情況、智識程度等
    一切情狀，量處如主文所示之刑，並諭知易科罰金之折算標
    準，以示懲儆。
參、無罪部分：
一、公訴意旨另以：被告丁○○為高雄市○○區○○路170 號文
    武聖殿監事，於98年8 月2 日15時10分許，在上址文武聖殿
    1 樓，與該廟董事兼總務之甲○，因細故發生口角爭執，竟
    均基於傷害人身體之犯意，徒手互毆，致甲○受有胸壁鈍傷
    、上背部挫傷、右前臂及雙側小腿挫傷等傷害，因認被告丁○○亦涉有刑法第277條第1項之普通傷害罪嫌。
二、按「犯罪事實應依證據認定之，無證據不得認定犯罪事實」
    、「不能證明被告犯罪者，應諭知無罪之判決」，刑事訴訟
    法第154 條第2 項、第301 條第1 項分別定有明文。申言之
    ，犯罪事實之認定應憑證據，如未能發現相當證據，或證據
    不足以證明，自不能以推測或擬制之方法，作為裁判基礎（
    最高法院40年台上字第86號判例意旨參照）；且認定犯罪事
    實所憑之證據，雖不以直接證據為限，間接證據亦包括在內
    ，然而無論直接證據或間接證據，其為訴訟上之證明，須於
    通常一般之人均不致有所懷疑，而得確信其為真實之程度者
    ，始得據為有罪之認定，倘其證明尚未達到此一程度，而有
    合理之懷疑存在而無從使事實審法院得有罪之確信時，即應
    由法院為諭知被告無罪之判決（最高法院76年台上字第4986
    號判例意旨參照）。再者，依刑事訴訟法第161 條第1 項規
    定，檢察官對於起訴之犯罪事實，仍應負提出證據及說服之
    實質舉證責任。倘其所提出之證據，不足為被告有罪之積極
    證明，或其指出證明之方法，無從說服法院以形成被告有罪
    之心證，基於無罪推定之原則，自應為被告無罪判決之諭知
    （最高法院92年台上字第128 號判例意旨參照）。末按告訴
    人之指訴，係以使被告受刑事訴追為目的，是以告訴人之指
    訴為證據方法，除其指訴須無瑕疵，且應有查與事實相符之
    佐證，始得資為判決之基礎（最高法院52年台上字第1300號
    、61年台上字第3099號判例意旨參照）。
三、公訴人認被告丁○○涉有上揭傷害犯行，無非係以告訴人甲○之指訴、證人郭皇麟、陳有川之證述，及高雄市立聯合醫
    院診斷證明書等證據為其主要論據。訊據被告丁○○則堅詞
    否認有上揭傷害犯行，並辯稱：當天伊和廟內一位董監事在
    1 樓辦公室前之走道聊天，甲○從外面進來，直接走到伊身
    後，然後一邊罵伊一邊出手毆打伊，伊自始至終均無還手，
    且伊係遭甲○毆打而倒地，並非係和甲○抱在一起倒地等語
    。經查：
  (一)本件據證人乙○○於本院審理中到庭具結證稱：當天廟裡要
    開董監聯席會議，伊係廟裡之常務董事，原本在廟裡辦公室
    內聊天等開會，後來走出辦公室，先看到丁○○和丙○○在
    1 樓電梯外面講話，後來看到甲○走過來先拍丁○○之肩膀
    ，然後就徒手歐打丁○○背部、胸部，伊太太過去勸架要拉
    開他們，結果3 個人就全部倒下來等語；證人王涂麗雪於本
    院審理中到庭具結證稱：當天伊在廟內辦公室外面看到丁○○與丙○○在聊天，結果甲○用手拍了丁○○，伊原本以為
    係在開玩笑，結果就看到甲○出手毆打丁○○，後來乙○○
    太太過去2 人中間勸架，伊就看到甲○揮拳，3 人就突然都
    倒在地上，過程中丁○○均無還手等語；及證人丙○○於本
    院審理中到庭具結證稱：當天廟裡開會前，伊和丁○○在聊
    天，結果甲○經過時就用力推了丁○○肩膀一下，伊以為係
    在開玩笑，但後來甲○就出手毆打丁○○。之後伊有看到乙○○太太檔在丁○○前面要勸架，但甲○一直逼近，後來不
    知道為什麼3 個人就倒在地上。當時丁○○應該無法與甲○
    拉扯，因為中間還有乙○○之太太等語明確，本院認為上開
    3 位證人經隔離訊問後，證述內容均大致相符，所言應堪採
    信，可見案發當天係告訴人甲○出手毆打被告丁○○，被告
    丁○○並未有還手之動作。
  (二)又證人陳有川雖另於偵查中證稱：案發當天伊坐在廟口聽到
    甲○、丁○○在裡面大聲，伊進去後就看到甲○和丁○○2
    人都倒在地上等語；及證人郭皇麟另於偵查中證稱：當天伊
    從樓上拜拜下來，看見甲○胸口紅紅、手淤青等語，惟證人
    陳有川、郭皇麟於偵查中亦均證述當天並沒有看到被告丁○○與告訴人甲○打架，則證人陳有川、郭皇麟並無親身經歷
    被告丁○○與告訴人甲○發生衝突之過程。且告訴人甲○於
    本院審理中供稱其於案發當天未發現身體有傷，係隔日才發
    現等語，與證人郭皇麟上開證述亦有矛盾，是上開證人陳有
    川、郭皇麟之證述均無從證明被告丁○○當天亦有還手毆打
    告訴人甲○成傷之行為。
  (三)末查，告訴人甲○雖另提出高雄市立聯合醫院診斷證明書1
    紙，欲證明其遭被告丁○○毆打致有上述傷害，惟依上開多
    位證人之證述可知被告丁○○案發當時並未有出手毆打告訴
    人甲○之行為，是告訴人甲○所受如診斷證明書所載之傷害
    ，是否與案發當時之衝突有關，已非無疑。況且，告訴人甲○於本院訊問時，供稱：當天伊和丁○○發生衝突後，即離
    開與朋友去吃飯、喝酒，當天伊身體狀況很健康，沒有任何
    不舒服，亦未發現有傷，只是很生氣而已。案發隔天早上伊
    到區公所泡茶，到晚上才發現有瘀傷而去醫院急診等語，而
    衡諸常情，若案發當天被告丁○○確實有毆打告訴人甲○成
    傷，則告訴人甲○理應有身體不適或發現傷處之情形，然告
    訴人甲○於案發後不僅立即與友人去吃飯喝酒，且自承身體
    健康，無任何不適之處，甚至隔日一早仍至區公所泡茶聊天
    ，實與常情有違。再者，瘀傷係屬易於發覺之傷害，告訴人
    甲○於案發當天及翌日白天均無發覺自己受有瘀傷，竟於得
    知被告丁○○對其向警方報案後，才於案發翌日晚間突然發
    現自己受有瘀傷，且立即急診就醫，其驗傷之動機亦屬可議
    ，益加難以證明告訴人甲○所受之傷害係遭被告丁○○毆打
    所致，則告訴人甲○提供之診斷證明書亦無從作為認定被告
    丁○○有罪之證據，是此部分除告訴人之指訴外，別無其他
    證據足資證明。從而，告訴人之指訴既查無與事實相符之佐
    證，自無得採為本件判決之基礎。
四、綜上所述，公訴人所舉之證據不足以證明被告丁○○確有普
    通傷害犯行。此外，復查無其他積極證據足資認定被告丁○○確有公訴人所指之普通傷害犯行，既不能證明被告丁○○
    犯罪，揆諸前開法條規定及判例意旨，依法自應為被告無罪
    之諭知。
據上論斷，應依刑事訴訟法第299 條第1 項前段、第301 條第1
項前段，刑法第277 條第1 項、第41條第1 項前段，刑法施行法
第1條之1，判決如主文。
本案經檢察官戊○○到庭執行職務。
中    華    民    國    99    年    4     月    20    日
                  刑事第五庭  審判長法  官  廖建瑜
                                    法  官  陳盈吉
                                    法  官  林裕凱
以上正本證明與原本無異。
如不服本判決應於收受判決後10日內向本院提出上訴書狀，並應
敘述具體理由。其未敘述上訴理由者，應於上訴期間屆滿後20日
內向本院補提理由書(均須按他造當事人之人數附繕本)「切勿逕
送上級法院」。
中    華    民    國    99    年    4     月    21    日
                                    書記官  黃靖媛
附錄所犯法條
中華民國刑法第277條
（普通傷害罪）
傷害人之身體或健康者，處 3 年以下有期徒刑、拘役或 1 千元
以下罰金。
犯前項之罪因而致人於死者，處無期徒刑或 7 年以上有期徒刑
；致重傷者，處 3 年以上 10 年以下有期徒刑。

司法院資訊處製作；財團法人民間司法改革基金會備份。
